【裁判字號】    98,易,680
【裁判日期】    981118
【裁判案由】    詐欺
【裁判全文】
臺灣桃園地方法院刑事判決               98年度易字第680號
公  訴  人  臺灣桃園地方法院檢察署檢察官
被      告  乙○○
上列被告因詐欺案件，經檢察官聲請以簡易判決處刑（97年度偵
字第15633 號），本院認不宜逕以簡易程序判決，改依通常程序
審理，判決如下：
    主  文
乙○○無罪。
    理  由
壹、公訴意旨略以：被告乙○○明知將金融機構帳戶資料交予不
    認識之人使用，可能幫助詐欺集團向他人詐財，竟無違其本
    意，基於幫助他人詐欺之犯意，於民國97年6 月6 日21時許
    ，在國道中山高速公路新屋交流道附近麥當勞前面，將其所
    申設之台新銀行桃園分行0000-00-0000000-0 號帳戶之提款
    卡及密碼，提供予真實姓名年籍均不詳綽號「小白」之詐騙
    集團成員使用。而不詳之詐騙集團成員取得乙○○上開帳戶
    後，即於97年6 月9 日19時許，以奇摩購物客服人員名義告
    知網路購物使用之帳號需變更之方式實施詐術，致甲○○陷
    於錯誤，而依詐騙集團成員之指示，於同日匯款新台幣（下
    同）87,000元至乙○○上開帳戶中，因認被告乙○○係犯刑
    法第30條第1 項前段、第339 條第1 項之幫助詐欺取財罪嫌
    等語。
貳、程序部分
一、按被告以外之人於審判外之陳述，雖不符前四條之規定，而
    經當事人於審判程序同意作為證據，法院審酌該言詞陳述或
    書面陳述作成時之情況，認為適當者，亦得為證據，刑事訴
    訟法第159 條之5 第1 項復有明定，本件證人即被害人甲○
    ○、證人彭莉芬於警詢所為之證述固屬被告以外之人於審判
    外之陳述，惟檢察官及被告於本院審理時悉表明同意援用該
    項證據方法，本院審酌並無證據顯示員警對之取證之過程存
    何不法、不當或應詢時各該證人之心理有遭致外力強制、壓
    抑之情事，因之，以之充為證據核屬適當，依前揭法條規定
    ，於警詢所為之證詞自有證據能力。
二、另本件認定事實所引用之卷內所有文書證據，檢察官及被告
    並未主張排除前開書證之證據能力，且迄於本院言詞辯論終
    結前均未表示異議，本院審酌前開書證並無證據證明係公務
    員違背法定程序所取得，亦無刑事訴訟法第159 條之4 之顯
    有不可信之情況，與不得作為證據之情形，本件認定事實所
    引用之卷內所有文書證據，亦均認為有證據能力。
、實體部分
一、按犯罪事實應依證據認定之，無證據不得認定犯罪事實；不
    能證明被告犯罪或其行為不罰者，應諭知無罪之判決，刑事
    訴訟法第154 條第2 項、第301 條第1 項定有明文。又認定
    不利於被告之事實，須依積極證據，苟積極證據不足為不利
    於被告事實之認定時，即應為有利於被告之認定，更不必有
    何有利之證據；而事實之認定，應憑證據，如未能發現相當
    證據，或證據不足以證明，自不能以推測或擬制之方法，以
    為裁判基礎；另認定犯罪事實所憑之證據，雖不以直接證據
    為限，間接證據亦包括在內，然而無論直接或間接證據，其
    為訴訟上之證明，須於通常一般之人均不致有所懷疑，而得
    確信其為真實之程度者，始得據為有罪之認定，最高法院30
    年上字第816 號、40年臺上字第86號、76年臺上字第4986號
    著有判例可資參照。復按刑法上幫助之行為，須有幫助他人
    犯罪之意思，如無此種故意，基於其他原因，以助成他人犯
    罪之結果，尚難以幫助論；而所謂幫助犯，非但行為之外形
    可認為幫助，且必須與正犯有犯意之聯絡，若幫助之人，誤
    信為正當行為，並無違法之認識，則其行為縱予正犯以助力
    ，尚難遽令負幫助之罪責，最高法院20年上字第1022號、20
    年上字第1828號著有判例亦可資參照。
二、本件公訴意旨認被告乙○○涉犯幫助詐欺取財罪嫌，無非係
    以：(1)被告乙○○於偵查中自承將其所有之台新銀行帳戶之
    存摺、提款卡及密碼交付予他人之事實。(2)被害人甲○○於
    警詢中指述遭詐騙並匯款至上開乙○○所有之台新銀行帳戶
    內之事實。(3)被害人甲○○之自動櫃員機匯款明細資料。(4)
    乙○○所有台新銀行帳戶申請人基本開戶及交易往來明細等
    資料為其主要論據。
三、訊之被告乙○○堅詞否認有何幫助詐欺取財犯行，辯稱：其
    所申辦上開台新銀行帳戶之提款卡及密碼係於97年6 月6 日
    應徵工作時，在中山高速公路新屋交流道的麥當勞前面，交
    予綽號「小白」（即彭莉芬）之人，交付該資料當時係為了
    找一份工作，沒有想那麼多等語。經查：
  (1)稽被告乙○○於警詢時供稱伊係將上揭帳戶之提款卡與密碼
    交付自稱綽號「小白」之人（見偵卷第5 頁）；嗣於檢察官
    偵訊時亦供稱：被警方約談後，有再打電話給對方，並有協
    助武陵派出所抓到一名車手「小白」，就是當初向伊拿取金
    融卡之人（見偵卷第19頁）等語，堪認被告於警詢、偵訊及
    本院調查時，對於所交付上揭帳戶資料之對象為綽號「小白
    」之人乙節，前後供述均相符一致而無左異，尚屬可信。
  (2)第查證人彭莉芬（綽號「小白」）於警詢時證稱：係「小陳
    」託伊去向被告乙○○拿台新銀行之金融卡，「小陳」只有
    說是有人要應徵工作，叫伊去幫忙而已，沒有說要作何用途
    （見本院97年度桃簡字第3052號卷第9 頁至第10頁）等語；
    嗣於本院審理時則結稱：伊去新屋交流道附近的麥當勞拿應
    徵資料時看到被告乙○○，係「小陳」託其前往收取金融卡
    、履歷表及身分證影本，收取各該資料時並無給付費用，至
    隔天（不確定隔了幾天），「小陳」說乙○○急著上班，但
    身上沒有錢，要「小陳」先墊付薪水，故復與被告乙○○約
    在桃園火車站見面，伊準備交付錢時，就被警察抓了等語（
    見同卷第27頁至第30頁）；伊與乙○○見面時，乙○○沒有
    拿到錢，而且乙○○應徵工作當時也有提供履歷表等語（見
    同卷第49頁至第50頁）明確，核與被告於本院審理時供述：
    伊當時覺得受騙就跟「小陳」聯繫，「小陳」就要伊幫忙應
    徵兩個人頭，後來該二人過來後，伊就跟該二人說這是詐騙
    集團，請其等配合，被告即致電「小陳」約在桃園火車站，
    然後打電話給武陵派出所警員報案，警員就到火車站埋伏，
    等到彭莉芬出現時，警察就上前抓他等情節均相侔合，且被
    告與證人彭莉芬亦無何情誼，僅係因交付上開資料時見面，
    證人彭莉芬亦衡無甘冒偽證罪責而迴護被告之動機，其證詞
    即信而有徵，堪予信納。再觀一般交付帳戶之動機既有多端
    ，茍非證明係為牟利而「容任」詐騙集團使用該帳戶，即難
    逕認被告主觀上具有幫助詐欺之未必故意，並衡以目前確難
    尋覓工作之現實環境，被告於此焦迫之際而遭詐騙集團予以
    可乘之機，即非全無可能，況證人彭莉芬亦明確證述「小陳
    」與伊並未交付金錢予被告乙○○，尚難認定被告交付帳戶
    具有牟利之意圖，則亦難排除被告因此誤信徵得工作之可能
    。綜合上開各情，本件聲請人所列證據，仍無法確信被告主
    觀上具有幫助詐欺之意思，此外，亦查無其他積極證據足認
    被告有幫助詐欺行為，揆諸上揭判例意旨，自應為被告無罪
    之諭知。
四、又按檢察官聲請簡易判決處刑之案件，經法院認為有第451
    條之1 第4 項但書規定之情形者，應適用通常程序審判之，
    刑事訴訟法第452 條定有明文。本件被告既應為無罪判決之
    諭知，本不得適用刑事訴訟法第七編所定之簡易程序對其為
    論罪科刑，而應依刑事訴訟法第452 條規定適用通常程序審
    判，因此，本院所為判決應按上揭規定，適用第一審通常程
    序所為之第一審通常程序判決，併此敘明。
據上論斷，應依刑事訴訟法第452條、第301條第1 項，判決如主
文。
本案經檢察官丁俊成到庭執行職務。
中    華    民    國    98    年    11    月    18    日
                  刑事第七庭  審判長法  官    蕭世昌
                                    法  官    蔡羽玄
                                    法  官    毛松廷
以上正本證明與原本無異。
如不服本判決，應於判決送達後10日內向本院提出上訴狀（應附
繕本）。
                                    書記官    林致群
中    華    民    國    98    年    11    月    18    日


司法院資訊處製作；財團法人民間司法改革基金會備份。
